最高法院刑事判決　　　　　　一○○年度台上字第二七三六號
上　訴　人　台灣高等法院檢察署檢察官
上　訴　人　
即　被　告　許龍華
上列上訴人等因被告妨害性自主案件，不服台灣高等法院中華民
國九十八年十一月十日第二審判決（九十八年度上訴字第三二三
０號，起訴案號：台灣板橋地方法院檢察署九十七年度偵字第三
００九七號），提起上訴，本院判決如下：
    主  文
上訴駁回。
    理  由
按刑事訴訟法第三百七十七條規定，上訴於第三審法院，非以判
決違背法令為理由，不得為之。是提起第三審上訴，應以原判決
違背法令為理由，係屬法定要件。如果上訴理由書狀並未依據卷
內訴訟資料，具體指摘原判決不適用何種法則或如何適用不當，
或所指摘原判決違法情事，顯與法律規定得為第三審上訴理由之
違法情形，不相適合時，均應認其上訴為違背法律上之程式，予
以駁回。本件原審經審理之結果，認上訴人即被告許龍華係營業
用小客車之司機，以搭載未滿十四歲之Ａ女（代號00000000，人
別資料詳卷）上、下學為由，搭載Ａ女上學及下課返家數次，取
得Ａ女之信任後，明知Ａ女係未滿十四歲之女子，竟基於猥褻之
犯意，分別於民國九十七年十月三日上午、同年月六日上午，同
年月八日上午，同年月十三日上午，利用搭載Ａ女上學途中之機
會，將營業小客車駛至台北縣樹林市（已改制為新北市樹林區○
○○路○段一０一巷八十弄內路旁，在Ａ女同意下，於車內以親
吻及以手撫摸Ａ女身體、胸部、下體周圍等方式，對Ａ女為猥褻
行為四次得逞；復基於對未滿十四歲女子為性交之犯意，於九十
七年十月六日上午，利用搭載Ａ女上學途中之機會，將營業小客
車駛至同上巷弄內，在Ａ女同意下，於車內先親吻後撫摸Ａ女身
體等部位，並以其自己之性器官在Ａ女下體性器官表面處摩擦後
，進而要求為性交行為，經Ａ女同意著手將性器官插入Ａ女性器
官之際，因故未能插入、接合而未得逞；繼之於同年月二十日，
因Ａ女不願上學，乃將Ａ女載至被告住處，迄於翌日上午八時許
，在住處房間內，在Ａ女同意下，先親吻Ａ女並以手撫摸Ａ女身
體等部位後，以性器官在Ａ女下體性器官表面摩擦，並著手將其
性器官插入Ａ女下體性器官，於尚未插入、接合時，因Ａ女推辭
不願再進一步始罷手而未得逞等犯行，事證明確，因而維持第一
審論被告以對於未滿十四歲之女子為猥褻行為共四罪，各處有期
徒刑十月；又對於未滿十四歲之女子為性交未遂共二罪，各處有
期徒刑二年二月；並定其應執行有期徒刑七年六月之判決，駁回
被告及檢察官在第二審之上訴。已詳敘調查、取捨證據之結果及
憑以認定犯罪事實之心證理由，對於被告否認有性交未遂犯行之
供詞及其所辯各節認非可採，亦詳加指駁。從形式上觀察，原判
決並無足以影響判決結果之違法情形存在。被告上訴意旨略以：
(一)、檢察官起訴其於九十七年十月六日上午對Ａ女所為犯罪行為
既不包括性交在內，原審遽行變更起訴法條而為判決，有判決適
用法則不當之違法。(二)、其僅擁抱、親撫、撫摸Ａ女胸部及下體
，或在Ａ女生殖器外面摩擦，主觀上並無與Ａ女為性交之犯意與
行為，Ａ女亦證稱：被告之性器官未進入其身體等語，足見不符
性交之要件，原判決論以對於未滿十四歲之女子為性交未遂罪，
有適用法則不當之違法。(三)、其與Ａ女約定每日搭載Ａ女上下學
，因此只要有機會即可能為猥褻行為，原審未論以接續犯，有適
用法則不當之違法云云。檢察官上訴意旨則以：原判決雖以依卷
附之病歷資料及受理疑似性侵害案件驗傷診斷書所示，Ａ女下體
陰唇五點鐘位置有紅腫現象，然依前揭資料並未載明紅腫位置係
「陰唇」，並且其標示之位置，應係在陰道口五至七點鐘方向之
位置，原判決誤認係小陰唇五點鐘方向紅腫，有認定事實與卷內
證據不符之違誤。又Ａ女之紅腫部位既在陰道口，係陰道已遭被
告之生殖器或其他身體部位碰觸所造成，且Ａ女於第一審證稱：
被告以手指伸進伊尿尿的地方，又拿尿尿的地方戳伊尿尿的地方
，伊會很痛等語，足見被告所為已符合刑法第十條第五項所定性
交之定義，原審未究明被告以性器或手指進入Ａ女之陰道至何種
程度，遽認其行為僅屬未遂，亦有應於審判期日調查之證據而未
予調查之違法等語。惟按：(一)、犯罪是否已起訴，應以起訴書所
載之犯罪事實為斷，而所謂犯罪事實，係指檢察官擇為訴訟客體
符合犯罪構成要件之社會基本事實而言，與起訴書所載罪名無關
。本件檢察官雖於起訴書內記載被告徵得Ａ女之同意，以手撫摸
Ａ女胸部及以性器官摩擦Ａ女性器官。然性交前亦常伴有猥褻之
階段行為，如行為人主觀之犯意係在性交，而非猥褻，縱未達於
性交之階段，仍應論以性交未遂罪。則原審以第一審認被告於九
十七年十月六日六時五十分許，對Ａ女為上開撫摸等行為，係性
交未遂，且業經檢察官起訴，復經蒞庭檢察官以言詞變更此部分
之起訴法條，而論被告以對未滿十四歲之女子為性交未遂罪為無
不合，而予維持，於法並無不合，被告執以指摘，殊非第三審上
訴之合法理由。(二)、刑法上之猥褻行為，係指性交以外足以興奮
或滿足性慾之一切色情行為而言。如行為人基於對幼女性交之犯
意，並已著手實行構成要件之行為，縱未完成其目的，仍應成立
對幼女性交未遂罪，而不得僅論以對幼女猥褻罪。原判決以被告
於警詢及偵查中分別供稱：Ａ女有同意讓我陽具試試看能否進入
她的陰道；我用龜頭摩擦Ａ女陰道口時有問她可以不可以進入，
她說不要等語（見偵查卷第六頁），憑以認定被告係意在性交，
並已著手於性交行為而未得逞，應論以對未滿十四歲女子性交未
遂罪，於法並無不合。被告就此指摘，仍非第三審上訴之適法理
由。(三)、所謂接續犯，係指行為人基於單一之決意，在密切接近
之一定時地，持續實行多次同一行為，依社會通念認為以評價為
一罪為適當者而言。原判決於理由內說明：被告前後四次猥褻Ａ
女之行為及先後二次對Ａ女性交未遂之行為，彼此間，依一般社
會觀念，在時間差距上，明顯可以分開，在刑法評價上，各具獨
立性，不能以同時同地或密切接近時地實施之接續犯視之，均為
犯意各別，行為互殊，應分論併罰，不容被告任意指為違法，而
據以提起第三審上訴。(四)、採證認事、取捨證據及證據證明力之
判斷，乃事實審法院之職權，苟其採證認事之論斷無違證據法則
，即不容指為違法。原判決就檢察官所指被告性交部分應屬既遂
云云，業依：(1)經原審勘驗被告於警詢及偵查中之錄音光碟結果
，其於警詢僅供稱：有對Ａ女猥褻及磨擦，有碰觸，但沒有進入
；於偵查中供稱：「十月六日那次她有要求說可以進入看看，伊
就嘗試看看，但因她褲子脫一半沒辦法。」等語，並未坦承有以
生殖器插入被害人陰道之情事，有勘驗筆錄在卷可憑（見原審卷
第五十五至五十八頁）。(2)證人Ａ女於九十七年十一月六日在檢
察官偵查中證稱：「（被告是否有用他的生殖器碰妳？）有，他
碰我的生殖器，他沒有放進來，而是在外面摩擦。」等語（見偵
查卷第二十七頁），雖其於第一審審理時證稱：「（他有沒有把
手指頭伸進妳尿尿的地方摳？）有。」「（他有沒有拿男生尿尿
的地方戳妳尿尿的地方？）有。」「（當他拿尿尿的地方戳妳尿
尿的地方，妳會不會很痛？）有。」等語（見第一審卷第九十五
、九十六頁）。然其於第一審出庭作證之時間為九十八年五月八
日，距案發時已相隔半年以上，其偵訊時距案發時間較近，記憶
當較為清晰明確，且檢察官以「戳」字詰問，僅能表示被告有以
生殖器嘗試進入Ａ女生殖器，究有無進入或接合亦屬不明，況Ａ
女於第一審接受檢察官詰問時亦同時證稱：「（他的手指頭有沒
有插進妳尿尿的地方裡面？）沒有。」等語（見第一審卷第六十
五頁），Ａ女於第一審所為證述既未臻完整，自仍應以其偵查中
所為明確之證詞較為可信。(3)就九十七年十月二十一日性交部分
，Ａ女於警詢中固證稱：被告將生殖器放進伊陰道內云云（見偵
卷第九、十頁），然Ａ女於偵查中另證稱：二十一日八、九時，
被告碰觸伊胸部、用嘴親伊生殖器，並且以生殖器觸碰、摩擦伊
生殖器，被告未將生殖器插入……，被告一直想要將生殖器放入
伊生殖器，伊不知到底有沒有插入等語（見偵查卷第二十八頁）
，於第一審則證稱：不記得云云（見第一審卷第一００頁背面、
第一０一頁），就被告於九十七年十月二十一日當日有無將性器
官插入其性器一節，有前後證述不一之情形，參以Ａ女於第一審
證稱：其會限制被告撫摸之時間等情（見第一卷第一００頁、偵
查卷第二十一頁），自不能排除Ａ女就被告在九十七年十月二十
一日對其性交部分之陳述，有誇大渲染之可能，所證有插入其性
器官云云，自難盡信。(4)Ａ女於九十七年十月二十一日前往亞東
醫院就診結果，全身無外傷，下體陰部九點鐘位置有舊裂傷、陰
唇約五點鐘位置紅腫無出血，有其病歷資料及驗傷診斷書在卷可
參（見偵查卷第三十七頁背面、第一審卷第一一一至一一七頁）
，但其病歷資料上亦記載：Ａ女表示之前其處女膜已有受傷過等
情（見第一審卷第一一四頁背面、第一一六頁背面），就此Ａ女
於第一審審理時表示不想回答（見第一審卷第一００頁）。參以
Ａ女於偵查及審判中先後指述被告對其猥褻等犯行，若該舊裂傷
係遭被告性交所致，Ａ女應無避而不對被告指證之理由。Ａ女下
體陰唇約五點鐘位置紅腫現象，非無可能係被告以手撫摸及以性
器官摩擦而為猥褻行為時所造成，是上開病歷資料及驗傷診斷書
均不能證明被告有以性器進入Ａ女性器之犯行。又警方在Ａ女陰
道採取檢體經鑑驗結果，並未發現精子細胞，亦未檢出男性 DNA
，有內政部警政署刑事警察局之鑑驗書在卷可憑（見偵查卷第四
十三、四十四頁），因認不能證明被告對Ａ女之性交行為已達既
遂之程度。俱憑卷存之證據資料逐一說明審認，並無調查職責未
盡或採證違背法則之違法情形。檢察官就此再事指摘，亦非第三
審上訴之適法理由。經核檢察官及被告上訴意旨，均係置原判決
之明白論斷於不顧，仍持已為原判決指駁之陳詞，再為事實上之
爭辯，或任意指摘原判決違法，難認已符合首揭法定之第三審上
訴要件。其等上訴違背法律上之程式，俱應予駁回。
據上論結，應依刑事訴訟法第三百九十五條前段，判決如主文。
中    華    民    國  一○○  年    五    月  二十五  日
                      最高法院刑事第七庭
                          審判長法官  邵  燕  玲  
                                法官  李  伯  道  
                                法官  孫  增  同  
                                法官  李  嘉  興  
                                法官  吳      燦  
本件正本證明與原本無異
                                      書  記  官  
中    華    民    國  一○○  年    六    月    一    日
                                                       s